臺灣新竹地方法院刑事判決　　　　　　　93年度交易字第70號
公　訴　人　臺灣新竹地方法院檢察署檢察官
被　　　告　甲○○　男　53歲.
上列被告因傷害案件，經檢察官提起公訴（93年度偵字第2680號
），本院判決如下︰
    主  文
甲○○因過失傷害人，處有期徒刑肆月，如易科罰金，以佰元
折算壹日。
    事  實
一、甲○○於民國92年11月24日上午11時30分許，駕駛自有車號
    2 L —2225號自用小客車，在新竹市○○路149 號前，由西
    向東方向車道外側起步並迴轉時，明知汽車起步前應顯示方
    向燈，注意前後左右有無障礙或車輛行人，並應讓行進中之
    車輛優先通行，又汽車迴車前，應暫停並顯示左轉燈光或手
    勢，看清無來往車輛，始得迴轉，而依當時天候雖為陰天，
    但係日間有自然光線、路面乾燥、無缺陷、亦無障礙物，且
    視距良好，並無不能注意之情事，竟疏未注意即貿然自路旁
    起步迴轉，致其所駕汽車左前側撞擊由丙○○騎乘，搭載乙○○自西向東行駛之車號LBL —486 號重型機車右側車身，
    丙○○、乙○○因而人車倒地，致丙○○受有臉部裂傷、右
    手及腳多處挫擦傷，乙○○受有右上正中門牙、側門牙牙冠
    斷裂、右橈尺骨骨折、右膝鈍挫傷之傷害。
二、案經被害人丙○○、乙○○訴由新竹市警察局第三分局報請
    臺灣新竹地方法院檢察署檢察官偵查起訴。
    理  由
一、查被告甲○○於上開時地駕車在新竹市○○路149 號前西向
    東方向車道外側起步欲迴轉，並於車道上與由丙○○騎乘搭
    載乙○○之機車發生擦撞之事實，業據證人丙○○及乙○○
    指證明確，並為被告所坦認。被告雖矢口否認過失傷害犯行
    ，辯稱：車禍發生時伊駕車是停止在路中間遭丙○○騎車撞
    擊，當時汽車已行至中央線，且伊起步前有看清後方無來車
    才迴轉；又丙○○與乙○○之傷勢不實云云。惟查：
（一）經詰之證人丙○○證稱：「（問：當天車禍發生時，被告
      開的自小客車位置如何？）當時他停在路邊，我從南大路
      由西向東行駛時，並沒有任何車在我的車道上，也沒有看
      到有車子打燈要進入車道，之後就被撞到了。」、「我一
      直在行進中，被告轉出來的時候才撞到。」、「（問：不
      是被告停在路上你撞上去的？）答不是。」等語，核與證
      人乙○○指證：其一開始看到被告所駕汽車是靜止的，在
      機車接近時才突然加速轉出等語大致相符。參照本件車禍
      後被告所駕車輛於肇事後停止之位置，其車右後輪尚離在
      路面邊緣甚近，有道路交通事故現場圖一份及照片一張附
      卷可稽（見偵查卷第14頁、第18頁上方、第20頁下方），
      顯見其方起步不久即與告訴人丙○○騎乘之機車相撞。被
      告雖辯稱係於靜止狀態下遭告訴人丙○○騎車衝撞云云，
      然依本件汽、機車受損情形觀之，被告所駕汽車左前輪上
      方鋼板至車燈處有明顯刮擦痕，告訴人丙○○所騎機車受
      損位置集中於右側踏板後方，有車損照片五張在卷可稽（
      見偵查卷第17至20頁），倘係告訴人駕車衝撞停止於路中
      之被告汽車，則機車受損位置應在前方，然告訴人機車前
      方甚為完好，未見任何受損情形，反觀被告左前車側則係
      有刮擦痕跡，足見肇事時車體亦係在運動狀態。故被告前
      開所辯並無可信，被告駕車貿然起步轉入車道並逕行迴轉
      時，於行進間撞擊告訴人騎乘之機車乙節，堪予認定。
（二）被告雖另辯稱：車禍發生時伊已行至中央線云云，然顯與
      肇事後被告車輛靜止位置不符，亦有上述照片及道路交通
      事故現場圖在卷可考，自難認被告已完成迴轉後始發生本
      件車禍，其此部分所辯亦不足取。
（三）按車輛於行車起步前，應顯示方向燈，注意前後左右有無
      障礙或車輛行人，並應讓行進中之車輛行人優先通行；又
      汽車迴車前，應暫停並顯示左轉燈光或手勢，看清無來往
      車輛，並注意行人通過，始得迴轉，道路交通安全規則第
      89條第5 款、第106 條第5 款分別定有明文。被告駕駛自
      用小客車，行經上開路段時，自應遵守上開規定，且依車
      禍當時雖為陰天，但係日間有自然光線、路面乾燥、無缺
      陷、亦無障礙物，且視距良好，並無不能注意之情事，有
      道路交通事故調查報告表（一）、（二）在卷為憑，復以
      被告於本院審理時自陳：肇事路段視野清楚，伊看後方淨
      空才迴轉等語，然以該路段筆直無彎曲，告訴人等騎車經
      過亦屬事實，被告所稱後方無來車乙節顯與實情不符，益
      徵被告確實疏未注意同向左後方告訴人等騎乘之機車即貿
      然起步並迴轉，致未及完成迴轉即衝撞行經該處之告訴人
      機車，其過失之咎，委無可辭。被告雖一再指摘告訴人丙○○應負過失責任，惟告訴人騎乘機車於遵行車道內行駛
      ，依前開法條規定，自應有優先路權，被告需嗣無往來車
      輛時方得迴轉，不得以其已先起步迴轉為由卸責，且被告
      疏未注意其左後方來車，率爾迴轉，告訴人丙○○實猝不
      及防，衡情非得預見避免，並無過失可指。又本案經送請
      台灣省竹苗區車輛行車事故鑑定委員會鑑定，其鑑定結果
      同認被告駕駛自小客車由路邊駛入車道欲迴轉未讓行進中
      車輛先行為肇事原因，告訴人丙○○駕駛重機車無肇事因
      素，有該會93年4 月5 日竹鑑字第930252號函附卷可參，
      被告漫指上述鑑定不公，既未見其依據，自不足採取。從
      而，被告辯稱告訴人丙○○有過失云云，本無足取，遑論
      本件事故無論告訴人有無過失，均無從解免被告過失肇事
      之刑事責任甚明。
（四）告訴人丙○○因本件車禍，受有臉部裂傷、右手及腳多處
      挫擦傷，乙○○則受有右上正中門牙、側門牙牙冠斷裂、
      右橈尺骨骨折、右膝鈍挫傷之傷害，有馬偕紀念醫院新竹
      分院診斷證明書三份在卷可稽（見偵查卷第9 至11頁）。
      被告否認告訴人上述傷勢之真實性，然經本院依職權向馬
      偕紀念醫院新竹分院查詢告訴人二人於事發當日就診及受
      傷情形，業據函覆二人確有如前所述之傷勢無誤，且告訴
      人二人當日均係由救護車送醫等情，有卷附該院93年11月
      8 日馬院竹外系字第乙936756號函一份足憑，則告訴人等
      實無可能亦無機會捏造傷勢誣陷被告。被告上述辯詞，毫
      無依據，不值採信。又本案被告過失行為與告訴人等受傷
      結果間有相當因果關係，被告過失傷害犯行，堪以認定。
二、核被告所為，係犯刑法第284 條第1 項前段之過失傷害罪。
    其以一過失行為，致告訴人二人分別受傷，係一行為觸犯二
    過失傷害罪名，為想像競合犯，應依刑法第55條之規定從一
    重處斷。爰審酌被告駕車時未加謹慎小心，忽視其他用路人
    之安全，肇致本件車禍案件，實值非難，且本件被告肇事情
    節及過失程度不輕，告訴人乙○○所受傷害亦重，詎被告不
    僅迄未與告訴人達成和解，於本院審理時甚且指責告訴人等
    意圖敲詐，不僅心態可議，更造成告訴人心理之傷害，難認
    已有悔意，犯罪後態度委無足取等一切情狀，量處如主文所
    示之刑，並諭知易科罰金折算之標準，以示懲儆。
三、據上論斷，應依刑事訴訟法第299 條第1 項前段，刑法第28
    4 條第1 項前段、第55條、第41條第1 項，罰金罰鍰提高標
    準條例第1 條前段、第2 條，判決如主文。
本案經檢察官陳宏兆到庭執行職務。
中　　華　　民　　國　　94　　年　　1 　　月　　13　　日
                    刑事第二庭審判長法  官   王銘勇
                                    法  官   林秋宜
                                    法  官   鄭子俊
以上正本證明與原本無異
如不服本判決書應於送達後10日內向本院提出上訴狀（應附繕本
），上訴於臺灣高等法院。
中　　華　　民　　國　　94　　年　　1 　　月　　13　　日
                                    書記官　沈藝珠
附錄本案論罪科刑法條：
刑法第284條第1項
因過失傷害人者，處六月以下有期徒刑、拘役或五百元以下罰金
，致重傷者，處一年以下有期徒刑、拘役或五百元以下罰金。
